臺灣高雄地方法院民事裁定　　　　　　 95年度財管字第169號
聲　請　人　高雄市政府社會局二科科員羅琇文
被繼承人　　甲○○
上聲請人聲請對被繼承人甲○○指定遺產管理人事件，本院裁定
如下：
  主  文
選任財政部國有財產局臺灣南區辦事處為被繼承人甲○○之遺產
管理人。
程序費用新臺幣壹仟元由被繼承人甲○○之遺產負擔。
  理  由
一、聲請意旨略以：被繼承人甲○○（男，民國○○年○○月○○日生
    ，身分證統一編號：Ｚ000000000號，生前籍設高雄市三民區
    ○○○路407 號11樓之4） ，自91年8 月1 日起領中低收入
    老人生活津貼，每月新台幣（下同）6 千元，及列冊第2 類
    低收入戶家庭補助每月4 千元。惟被繼承人於95年1 月22日
    死亡，至同年9 月26日除戶，高雄市政府社會局已溢撥上開
    款項7 個月共計7 萬元。被繼承人無第1 、2 、3 順位繼承
    人，是否仍有應繼承人之人不明，而其親屬會議並未於1個
    月內選定遺產管理人，致聲請人對上開遺產無法行使權利。
    為確保聲請人之權利，爰依法聲請指定被繼承人之遺產管理
    人等語，並提出被繼承人死亡證明書影本、個人戶籍資料、
    郵政存簿儲金簿影本、高雄市政府民政局殯葬管理所「屍體
    火化許可證明」暨「使用殯葬設施」申請書影本各1 件、高
    雄市政府社會局中低收入老人生活津貼管理作業申請等資料
    4 件為證。
二、按繼承開始時，繼承人之有無不明者，由親屬會議於1 個月
    內選定遺產管理人，並將繼承開始及選定遺產管理人之事由
    ，向法院報明；無親屬會議或親屬會議未於前條所定期限內
    選定遺產管理人者，利害關係人或檢察官，得聲請法院選任
    遺產管理人，並由法院依前項規定為公示催告，民法第1177
    條、第1178條第2項分別定有明文。
三、經查：
（一）本件聲請人主張高雄市政府社會局溢撥中低收入老人生活
      津貼及低收入戶家庭補助共計7 萬元予被繼承人甲○○等
      情，業據其提出被繼承人郵政存簿儲金簿影本1 件、高雄
      市政府社會局中低收入老人生活津貼管理作業申請等資料
      4 件為證，自可信為真實。而聲請人為高雄市政府社會局
      承辦業務之公務員，則聲請人自應屬前揭條文所稱之利害
      關係人無訛。
（二）又查被繼承人甲○○已於95年1 月22日死亡，且被繼承人
      之繼承人之有無不明，已據聲請人提出被繼承人死亡證明
      書影本、個人戶籍資料、高雄市政府民政局殯葬管理所「
      屍體火化許可證明」暨「使用殯葬設施」申請書影本各1
      件為證，並經本院依職權調取法務部戶役政連結作業系統
      資料1 件在卷核閱屬實。而被繼承人因繼承人之有無不明
      ，而無親屬會議或親屬會議不能於被繼承人死亡發生之日
      起1 個月內選定遺產管理人呈報本院，是本件聲請人依前
      開條文之規定，本於利害關係人之地位，向本院聲請選任
      遺產管理人，自屬有據。
四、又按遺產管理人之職務如下：（一）編製遺產清冊。（二）
    為保存遺產必要之處置。（三）聲請法院依公示催告程序，
    限定一年以上之期間，公告被繼承人之債權人及受遺贈人，
    命其於該期間內報明債權及為願受遺贈與否之聲明，被繼承
    人之債權人及受遺贈人為管理人所已知者，應分別通知之。
    （四）清償債權或交付遺贈物。（五）有繼承人承認繼承或
    遺產歸屬國庫時，為遺產之移交，民法第1179條第1 項定有
    明文。依前揭規定可知，遺產管理人之職務，主要在整理被
    繼承人之財產，踐行被繼承人債權、債務之確認，將債權人
    債權、債務作合理之分配，並於有繼承人承認繼承時，或遺
    產分配後尚有剩餘時，將遺產移交繼承人或國庫。是以本院
    審酌無人繼承之遺產，依民法第1185條規定，於清償債權、
    交付遺贈物後，如有賸餘則歸屬國庫，從而無人繼承之遺產
    若有賸餘，終歸國家所取得，則職司國有財產管理之有關機
    關自係最為適合擔任遺產管理之人。況上開機關就遺產管理
    之有關法律程序亦相當熟悉，若選任該機關為遺產管理人，
    亦不致對其造成過重之負擔。況且，本件被繼承人甲○○生
    前最後係設籍於高雄市三民區○○○路407 號11樓之4 ，且
    經本院依職權函請財政部國有財產局台灣南區辦事處請其就
    有無意願擔任本件被繼承人之遺產管理人表示意見，亦據該
    處復函稱：本案倘若為死亡絕戶，無債務大於遺產之虞，僅
    為處理溢領老人生活津貼及低收入補助事宜，該處願意擔任
    本案遺產管理人等語，有該處95年12月27日臺財產南接字第
    095005 5054 號函1 件在卷足憑。綜上，本院認選任財政部
    國有財產局台灣南區辦事處為被繼承人甲○○之遺產管理人
    ，應屬適宜。
五、依非訟事件法第157 條、第24條第1項，裁定如主文。
中　　華　　民　　國　　96　　年　　1 　　月　　4 　　日
                       家事法庭法　官　廖家陽
上為正本係照原本作成。
如對本裁定抗告須於裁定送達後10日內向本院提出抗告狀。
中　　華　　民　　國　　96　　年　　1 　　月　　4 　　日
                               書記官　鄭淑華
